臺灣高等法院刑事判決
109年度上易字第763號
上  訴  人  臺灣新北地方檢察署檢察官
被      告  劉偉傑


            洪詩樺


上列上訴人因被告等恐嚇案件，不服臺灣新北地方法院108年度
易字第797號，中華民國109年3月5日第一審判決（起訴案號：臺
灣新北地方檢察署107年度調偵字第3676號），提起上訴，本院
判決如下：
    主  文
原判決關於甲○○無罪部分，撤銷。
甲○○犯恐嚇取財罪，處有期徒刑陸月，如易科罰金，以新臺幣壹
仟元折算壹日。未扣案犯罪所得新臺幣伍萬元沒收，於全部或一
部不能或不宜執行沒收時，追徵其價額。 
其他上訴駁回。
甲○○前開撤銷改判部分與上訴駁回部分所處之刑，應執行有期徒
刑捌月，如易科罰金，以新臺幣壹仟元折算壹日。
    事  實
一、乙○○係甲○○之夫，與乙○○為同事關係。乙○○明知 乙○○為有
    夫之婦，惟仍於民國105年底開始與乙○○展開追求，兩人進
    而交往。甲○○與乙○○分別為下列行為：
(一)甲○○察覺乙○○之行為有異，乃在乙○○之手機內安裝監聽程式
    ，錄得乙○○與乙○○交往之對話，甲○○竟意圖為自己不法之所
    有，基於恐嚇取財之犯意，在乙○○不知情之情況下，於民國
    106年1月10日前某日，向乙○○恫稱：「要給新臺幣5萬元，
    不然要將妳與乙○○的錄音檔公佈出來給妳家人知道」等語，
    致乙○○心生畏懼，於如附表所示時間，操作自動櫃員機轉帳
    如附表所示金額款項（合計5萬元）至甲○○指定帳戶內得逞
    。
(二)在前開錄音檔之事件後，乙○○與乙○○仍持續有交往，乙○○於
    106年11月中旬，在乙○○之央求下，將其旅遊期間所拍攝私
    密照片55張，傳送至乙○○持用之手機內，乙○○復於107年初
    某日，在其位於新北市○○區○○路000巷00號之住處內，將上
    開照片提示予甲○○，並應甲○○之要求，將上開照片轉傳至甲
    ○○持用之手機，並上傳至甲○○所有之雲端硬碟內。乙○○嗣後
    竟與甲○○共同意圖為自己不法之所有，基於恐嚇取財之犯意
    聯絡，於107年6月間某日，先由甲○○透過乙○○向乙○○恫稱：
    「我要拿這些照片到妳公司給同事看」、「一次拿出8萬6千
    元或分期付款10萬元」等語，再由乙○○以LINE通訊軟體傳送
    上開雲端硬碟內顯示乙○○私密照片之翻拍照片1張至乙○○持
    用之手機內，並傳送：「原價10萬元」與「8.6一次解決這
    件事」等文字訊息予乙○○，致乙○○心生畏懼，然因乙○○向友
    人周凡鈺借款未果，乙○○與甲○○因而未得逞。
二、案經乙○○訴由新北市政府警察局三峽分局報告臺灣新北地方
    檢察署檢察官偵查起訴。　　
    理  由
甲、有罪部分：
壹、證據能力部分：
    本案所引用之供述證據，檢察官、被告乙○○、甲○○均未
    爭執各該證據之證據能力，本院審酌該等供述證據作成時情
    況，並無違法取證之瑕疵，與待證事實均具有關聯，以之作
    為證據應屬適當，且檢察官、被告等迄至言詞辯論終結前亦
    未就證據能力部分聲明異議。又本案所引用之非供述證據，
    均與本件事實具有自然關聯性，且無證據證明係公務員違背
    法定程序所取得，是後述所引用之供述及非供述證據均有證
    據能力，先予敘明。
貳、實體部分：
一、事實欄一(一)部分：
    訊據被告甲○○固承認告訴人確如附表所示匯款5萬元至其指
    定之帳戶，惟矢口否認有何詐欺取財犯行，辯稱：我得知乙
    ○○手機錄到的對話，一開始我想要提告乙○○，是乙○○私下和
    解，我們才會談價格，這是乙○○自己提議的賠償云云。經查
    ：
(一)被告甲○○供認因其察覺乙○○之行為有異，故在乙○○的手機內
    安裝監聽程式，因此錄到告訴人與乙○○交往之錄音檔案等情
    ，復經證人即告訴人證稱被告甲○○有在乙○○的手機安裝監聽
    程式而錄得其與乙○○之對話乙事，並有上開錄音檔案光碟及
    譯文在卷可查（見原審易字卷〈下稱原審卷〉第83至89頁），
    而被告甲○○於本院準備程序亦確認上開錄音檔案及譯文，即
    其在乙○○手機內錄到的監聽檔案乙情（見本院卷第74頁）。
    故而被告甲○○確實曾取得告訴人與被告乙○○間之錄音檔，而
    該錄音內容係有關乙○○與告訴人有疑似交往之情形，堪認確
    實有上開錄音檔之存在甚明。是告訴人於原審審理時雖稱：
    伊不清楚錄音APP錄到什麼，有沒有這個錄音檔伊也不知道
    云云，尚無從為有利被告甲○○之認定。又告訴人依被告甲○○
    之指示於附表所示時間，合計匯款5萬元至被告甲○○指示的
    帳戶等情，為告訴人證述明確，並為被告甲○○所是認，且有
    告訴人玉山銀行帳戶存摺明細在卷可查（見偵字第28213號
    卷第83頁），此部分事實，堪以認定。
(二)次查，證人即告訴人於偵查中證稱：甲○○認為乙○○有做出不
    對的地方，所以有裝設手機APP監聽系統到乙○○的手機內，
    監聽到伊跟乙○○的對話，對話中有講到如果伊要找乙○○伊會
    自己去找，所以甲○○誤認伊跟乙○○有出軌行為，甲○○用LINE
    跟伊聯絡，要伊找家人出來講，當時伊不願意，甲○○就說不
    然拿錢出來解決，要伊給錢，才要把錄音檔刪除，伊怕引起
    家庭糾紛，就以分期轉帳方式轉帳到被告甲○○指定的郵局戶
    頭等語。並證稱：甲○○要求要跟伊家人談論上開錄音事宜，
    伊不願意，甲○○就說不然就拿錢出來解決，甲○○確實有跟伊
    說要刪錄音檔可以，但就是要伊支付5萬元，5萬元是被告甲
    ○○要求的，不是伊主動提出，且被告甲○○還說可以讓伊分期
    ，所以伊才用分期付款方式匯到被告甲○○指定的帳戶等語明
    確。參以同案被告乙○○於偵查中稱：甲○○沒有說要拿給告訴
    人丈夫看，只有說要給告訴人母親看等語，足認被告甲○○確
    實有以將上開錄音檔告知告訴人的家人為由，向告訴人索討
    金錢甚明。而告訴人於原審作證時亦稱伊因為害怕才給付5
    萬元，這5萬元是被告甲○○提的等語。衡酌常情，若告訴人
    自願支付以息事寧人，理應一次給付上開金額，以立刻平息
    被告甲○○之疑慮，然告訴人卻是從106年1月間至106年4月間
    分5次給付，長達3個月之久，更增添被告甲○○隨時反悔之機
    會，故從款項給付方式，可佐證告訴人係受被告甲○○之恫嚇
    ，又無力支付，始允諾分次付款等情。可見被告甲○○辯稱：
    是告訴人自己提議的賠償款項云云，係卸責之詞而不足採，
    是被告甲○○此部分犯行，堪以認定。
二、事實欄一(二)部分：
(一)訊據被告乙○○固坦承其曾自105年底起與告訴人乙○○交往，
    及曾將告訴人所傳送之私密照片55張轉傳至被告甲○○之手機
    內，並傳送被告甲○○之雲端硬碟內顯示告訴人私密照片之翻
    拍照片1張予告訴人之事實，惟矢口否認有何恐嚇取財之犯
    行，辯稱：是因為甲○○發現我手機內有這些照片，她要求我
    傳到她的手機，後來乙○○要我跟甲○○談和解，我有傳1張雲
    端的翻拍照片給乙○○，來證明確實還有照片，後來她們有透
    過我的LINE去談，我沒有參與她們談判的過程，我不知道她
    們怎麼談的，我沒有恐嚇乙○○云云；被告乙○○之原審辯護人
    則以：被告乙○○並無恐嚇之行為，觀諸告訴人所提出之對話
    紀錄，本案係告訴人主動詢問且要求刪除照片，雙方只是在
    協調和解金額，被告甲○○主觀上並無不法所有意圖，況且被
    告乙○○也並未參與討論過程，也未傳送「原價10萬元」與「
    8.6一次解決這件事」等訊息等語為被告乙○○辯護。訊據被
    告甲○○固坦承有要求被告乙○○將告訴人之私密照片傳送至其
    手機內，及向告訴人告以「一次拿出8萬6千元或分期付款10
    萬元」等語之事實，惟矢口否認有何恐嚇取財之犯行，辯稱
    ：是乙○○怕被我告，才主動跟我聯絡說看能不能用錢和解，
    她問我價錢，我才開了和解金的價錢，就是「一次拿出8萬6
    千元或分期付款10萬元」，我沒有恐嚇她，也沒有說要拿給
    公司同事看云云。經查：
⑴、被告乙○○係被告甲○○之夫，被告乙○○與告訴人為同事關係。
    被告乙○○與告訴人於105年底開始交往，告訴人於106年11月
    中旬，拍攝私密照片55張傳送至被告乙○○持用之手機內，被
    告乙○○復於107年初某日，在上開住處內，將上開照片提示
    予被告甲○○，並應被告甲○○之要求，將上開照片轉傳至被告
    甲○○持用之手機，並上傳至被告甲○○所有之雲端硬碟內等情
    ，業據被告乙○○、甲○○於原審準備程序中坦承不諱（見原審
    卷第67至68頁）；嗣於107年6月間某日，被告乙○○以LINE通
    訊軟體傳送上開雲端硬碟顯示告訴人私密照片之翻拍照片1
    張至告訴人持用之手機，並以LINE通訊軟體傳送「原價10萬
    元」與「8.6一次解決這件事」等訊息予告訴人之事實，業
    據被告乙○○、甲○○於原審準備程序中坦承不諱（見原審卷第
    69至70頁），並有告訴人提出之LINE通訊軟體對話紀錄截圖
    共9張在卷可參（見調偵字第3676號卷第73至89頁），是此
    部分事實，堪以認定。
⑵、證人即告訴人於偵訊中證稱：107年5、6月間開始，乙○○恐嚇
    我說甲○○要將裸照拿給我公司同事看，要我一次拿出8萬6千
    元或分期付款10萬元，我很害怕，但我借不到錢，所以這筆
    錢我之後沒有支付，在過程中乙○○、甲○○都有聯繫我等語（
    見調偵字第3676號卷第28頁），其又於原審審理中證稱：「
    要一次給付8萬6千元或者分期付款10萬元」是甲○○跟乙○○提
    起的，是他們用LINE跟我說的，他們有說如果不依照他們的
    條件拿錢的話，他們要把我的那些照片拿給同事看，調偵卷
    第59頁的對話紀錄也有提到他們要拿照片給同事看，他們一
    直有在講，就是以此威脅我，我覺得很害怕，畢竟我有家庭
    。這是第二次處理這些裸照的事情，在此之前也就是107年1
    月21日，乙○○的父母打電話來給我，後來是由我前夫在跟他
    們講，我前夫有跟乙○○的父母協議好要刪除裸照，而且雙方
    互不提告，我也有提供這份錄音檔給法院，乙○○也知道這件
    事情。但隔了半年多，我在上班的時候問乙○○那些照片到底
    有沒有刪掉，乙○○馬上跟我說沒有刪掉，後來乙○○講他老婆
    一直想要拿給公司同事看，我才知道他們沒有刪掉照片，沒
    有按照我們當初講好的走。後來因為我一直要求乙○○回去叫
    他太太刪掉，他不要，乙○○用LINE跟我說甲○○說不然看要怎
    麼樣拿錢解決，甲○○也有拿乙○○的手機直接跟我講，也是她
    提出金額，我當時有問乙○○現在是誰在講，甲○○有跟我講說
    「我是他老婆」，所以我知道那時候我是在跟甲○○講話，但
    這是我提出來的LINE對話紀錄截圖之前的事情，我跟甲○○用
    LINE講的過程這部分我沒有留下紀錄。後來我提出來的對話
    紀錄都是乙○○在LINE跟我講的等語明確（見原審卷第130至1
    47頁）。又觀諸告訴人所提出其與被告乙○○之LINE通訊軟體
    對話內容，告訴人向被告乙○○稱「半年多前你爸跟我前夫協
    議好，你們說會刪除55張不雅照，但現在你老婆有拿這55張
    照片來威脅我，揚言拿到公司給同事看，恐嚇我她可告我通
    姦妨害家庭，雖然目前說好只要付她8萬6,000元，一次解決
    這件事情，但現在我有最後一個疑問和要求，我要怎麼確定
    她手上真的還有照片？我真的非常恐懼，害怕再有後續」，
    被告乙○○因而傳送上開雲端硬碟顯示告訴人私密照片之翻拍
    照片1張至告訴人之手機，告訴人則向被告乙○○要求「所以
    你要負責看著你親愛的老婆刪除所有照片」，被告乙○○則答
    以「都說好了」、「原價10萬」、「就跟原本說的一樣」、
    「8.6一次解決這件事情」、「一定要經過我嗎」，告訴人
    再向被告乙○○稱「可當面拿給你老婆，請她當面刪除所有照
    片和備份」、「我怕死了」、「我只是說清楚，錢給，刪照
    ，從此沒問題」，被告乙○○又回以「就說了，不會有問題」
    、「我說的都是屁？」、「你連我都不信拿我也該拿他來威
    脅你？」，被告乙○○嗣後又再向告訴人傳送「我老婆也沒親
    自跟你說她要怎樣」、「我只是聽她跟我講，說要假裝給夢
    泉看手機，嚇妳，轉述她有這樣跟我說過而已啊」等訊息（
    見調偵字第3676號卷第59、73至89頁），再參以告訴人所提
    出之被告乙○○父母與告訴人前夫協議刪除上開私密照片之錄
    音檔譯文內容，被告乙○○之母親向告訴人稱「我答應妳，我
    絕對叫他們洗掉，好不好」，被告乙○○之父親亦向告訴人稱
    「這件事就到此為止，不要再有什麼後續動作」等語（見調
    偵字第3676號卷第131至135頁），綜合上開告訴人之證述、
    對話紀錄內容及錄音譯文內容，可知被告乙○○之父母確曾於
    107年1月21日與告訴人及其前夫協議約定刪除上開私密照片
    ，惟於107年6月間，被告乙○○告知告訴人被告甲○○仍持有上
    開私密照片，且有意將上開私密照片提供予公司同事看乙事
    ，告訴人遂要求被告乙○○、甲○○刪除上開私密照片，被告甲
    ○○則拒絕刪除，並提出「一次給付8萬6千元或分期付款10萬
    元」之要求，被告乙○○則以LINE通訊軟體傳送傳送雲端硬碟
    顯示告訴人私密照片之翻拍照片1張予告訴人，以證明被告
    甲○○確實持有上開私密照片，並再傳送「原價10萬元」、「
    8.6一次解決這件事情」之訊息予告訴人，顯見被告乙○○、
    甲○○係以持有上開私密照片為由，向告訴人要求給付上開金
    額，若不給付上開金額則將私密照片給告訴人之公司同事看
    ，使告訴人顏面盡失而無法立足，亦讓告訴人精神上備受打
    擊，而為施加惡害之通知。再者，一般人面對熟悉並掌握自
    己隱私之人表示散布私密照片之言行，均得認知係加害自己
    名譽之惡害通知，在客觀上已足使人對自身名譽安全產生恐
    懼不安之心理，並使其日常生活惶惶不安，且告訴人既已知
    悉被告乙○○將其私密照片傳送予被告甲○○，且被告甲○○並未
    刪除照片，被告甲○○更曾表示欲散布照片，自然會畏懼被告
    甲○○將上開照片散布於眾，參以被告乙○○與告訴人之前開對
    話中不斷提及被告甲○○要求告訴人給付上開款項作為刪除照
    片之代價，足見其等不法所有之意圖甚明。
⑶、被告甲○○雖辯稱其並未恐嚇告訴人要拿照片給公司同事看云
    云，然證人即告訴人已就此事證述明確，已如前述，再者，
    被告乙○○於警詢中亦自承：我的確是有跟告訴人說甲○○要將
    照片拿到公司散播給同事看，但是甲○○是以開玩笑的語氣說
    ，要將照片拿給公司某位同事看，要藉此嚇嚇乙○○等語（見
    偵字第28213號卷第19頁），且由告訴人所提出之前開LINE
    通訊軟體對話內容，可知被告乙○○確實曾向告訴人提及「我
    只是聽她跟我講，說要假裝給夢泉看手機，嚇妳，轉述她有
    這樣跟我說過而已啊」乙節，此有前開對話紀錄截圖附卷可
    查，則被告乙○○既坦承其曾轉告告訴人被告甲○○告知要給名
    為「夢泉」之同事看手機內之照片，進而以對告訴人施加心
    理上之壓力，更可佐證告訴人前開證述內容屬實，被告甲○○
    此部分所辯，應與事實不符，並不可採。
⑷、另被告甲○○固辯稱：我只是在跟告訴人談賠償金額，我沒有
    不法所有意圖云云。然刑法上關於財產上之犯罪，所定意圖
    為自己或第三人不法所有之意思條件，即所稱之「不法所有
    意圖」，固指欠缺適法權源，仍圖將財產移入自己實力支配
    管領下，得為使用、收益或處分之情形而言，然該項「不法
    所有」云者，除係違反法律之強制或禁止規定者外；其移入
    自己實力支配管領之意圖，違反公共秩序或善良風俗，以及
    逾越通常一般之人得以容忍之程度者，亦包括在內（最高法
    院82年度台上字第4539號、83年度台上字第5437號、87年度
    台上字第163號判決意旨參照）。查被告甲○○於原審審理中
    供稱：107年初告訴人跟告訴人前夫還有被告乙○○的父母有
    在商討這55張私密照片的事情，我當下不知道，是事後乙○○
    跟我說我才知道，我說我並沒有同意，我不要刪掉，我打算
    要提告。但隔了大概半年多，我在手機內發現雲端還有照片
    ，乙○○知道了說為什麼雲端還有，我說我也不知道，乙○○去
    公司就跟乙○○講，才開始後面談和解等語（見原審卷第156
    至159頁），縱使被告甲○○自認其配偶權遭侵害而在民事法
    上或有請求權基礎，但並非不得循調解、訴訟等程序請求，
    且被告甲○○明知被告乙○○之父母與告訴人及其前夫已於107
    年初即協議刪除上開照片，且約定彼此互不追究乙事，其於
    知悉該協議當下既已明確拒絕刪除照片，而決定繼續保留照
    片，本可於當時依循法律程序尋求救濟，卻捨此而不為，時
    隔半年後，再突以其發現手機內雲端儲存空間仍有上開私密
    照片為由，要求告訴人給付上開金額，否則要將照片散布予
    公司之同事，其上開過程顯已逾越一般人得以容忍之程度，
    況被告甲○○係以將告訴人之私密照片散布予告訴人之公司同
    事，進而造成告訴人名譽之嚴重侵害、使告訴人於職場無法
    立足之手段，要求告訴人給付上開金額為代價，顯有不法所
    有意圖，是被告甲○○此部分所辯，應為卸責之詞，不足採信
    。
⑸、至被告乙○○及原審辯護人辯稱：被告乙○○並未參與被告甲○○
    與告訴人談判之過程，無從成立共同正犯云云，然被告乙○○
    於偵訊中已自承：甲○○有跟我說要刪照片可以，但是要跟乙
    ○○要10萬元，我有跟乙○○講甲○○的意思，乙○○聽完就說要以
    3萬元買照片，我有將乙○○的意思轉達給甲○○，甲○○聽完確
    實有說3萬元太少，不可能，後來我就繼續與乙○○協商，乙○
    ○就同意分期給10萬元，後來又變更為一次付清8萬6千元等
    語（見偵字第28213號卷第74頁），其於原審準備程序中亦
    曾坦承有傳送上開訊息予告訴人，已如前述，且被告甲○○於
    偵訊中亦供稱：乙○○在公司跟乙○○說照片還在，就跟乙○○說
    要不要用錢買，我發現乙○○跟乙○○在討論這件事情，我才跟
    乙○○說如果要用錢解決，我要求10萬元，請乙○○轉達給乙○○
    等語（見偵字第28213號卷第76至77頁），由其等前開供述
    ，已可證明被告乙○○確實有參與被告甲○○與告訴人商談金額
    之過程。且證人周凡鈺於原審審理中證稱：乙○○有給我看過
    她和對方聯絡LINE的對話紀錄，是她跟乙○○聯絡，我看起來
    覺得是在跟乙○○本人對話，我沒有看到她在跟乙○○太太聯絡
    的內容等語（見原審卷第151至152頁），再細觀告訴人所提
    出之上開通訊軟體對話紀錄內容，被告乙○○傳送予告訴人之
    訊息，均是以「我」之立場向告訴人告知給付款項及刪除照
    片之細節，並以「他」指射被告甲○○，顯見被告乙○○確實有
    參與被告甲○○向告訴人要求上開金額作為刪除照片代價之過
    程，且其亦有居中轉達被告甲○○之意思表示予告訴人知悉之
    行為，是被告乙○○前開所辯，亦與事證不符而無足採。
三、綜上所述，上開事實欄一(一)、(二)所載之事實，事證已臻
    明確，被告乙○○、甲○○前開犯行堪以認定，均應予依法論科
    。
參、法律適用說明：
一、被告乙○○、甲○○行為後，刑法第346條第1項規定固於108年1
    2月25日修正公布，並於同年月27日生效施行，而修正前刑
    法第346條規定：「意圖為自己或第三人不法之所有，以恐
    嚇使人將本人或第三人之物交付者，處6月以上、5年以下有
    期徒刑，得併科1千元以下罰金」，修正後則規定：「意圖
    為自己或第三人不法之所有，以恐嚇使人將本人或第三人之
    物交付者，處6月以上5年以下有期徒刑，得併科3萬元以下
    罰金」，經核本次修法僅係將上開條文之罰金數額依刑法施
    行法第1條之1第2項前段規定調整換算後予以明定，是就被
    告2人所涉上開犯行之法定刑度並未修正，且實質上並無法
    律效果及行為可罰性範圍之變更，自無新舊法比較之問題，
    應依一般法律適用原則，逕行適用裁判時即現行法規定論處
    。
二、按恐嚇取財罪之恐嚇行為，並無限制，凡以積極明示之言語
    、行為或其他暗示其危害，足使被害人理解其意義而使其心
    生畏怖者，均不失為恐嚇行為（最高法院75年度台上字第20
    47號判決意旨參照）；又所謂恐嚇行為之內容，並無限制，
    凡一切言語、舉動，足以使人生畏怖心者，均包含在內，只
    須對他人不利益為已足，非必為惡害，亦不限於不法之情事
    ，縱使合法之情事，而足以使人心生畏怖者，亦均屬之。是
    恐嚇之性質，不以違法為必要，雖屬合法之事，若以恐嚇要
    挾，仍構成恐嚇取財罪(最高法院52年度台上字第751號裁判
    先例及76年度台上字第7178號判決意旨參照）；又其既遂、
    未遂之區別，以使人交付之所有物有無交付，即犯人是否得
    財為標準，如已實行恐嚇尚未得財，自係著手於犯罪之實行
    而不遂，應論以恐嚇未遂之罪。本案被告甲○○恐嚇告訴人要
    將上開錄音檔案公佈給告訴人家人知道，如果告訴人給付5
    萬元，就將錄音檔案刪除等語，致告訴人心生畏懼而依被告
    的提議分次匯款至被告甲○○指定之帳戶，合計5萬元等情，
    是就事實欄一(一)所載，被告甲○○所為係犯刑法第346條第1
    項之恐嚇取財罪。就事實欄一(二)部分，被告乙○○、甲○○因
    持有告訴人之私密照片，即向告訴人恐嚇稱若不給付金錢，
    被告甲○○將散播告訴人之私密照片等語，暗示將使告訴人無
    法在公司立足，因告訴人未交付財物，而未能得逞，是核被
    告乙○○、甲○○此部分所為，均係犯刑法第346條第3項、第1
    項之恐嚇取財未遂罪。被告乙○○、甲○○就事實欄一(二)所載
    犯行間，有犯意聯絡及行為分擔，為共同正犯。又被告乙○○
    、甲○○就此部分雖已著手於恐嚇行為之實施，然未達取得財
    物之結果，其行為止於未遂，應依刑法第25條第2項之規定
    ，均減輕其刑。被告甲○○之上開2次行為，犯意各別，應予
    分論併罰。
三、上訴評價 
(一)撤銷改判之說明及量刑審酌事項：
    原審就本判決事實欄一(一)部分（即被告甲○○被訴恐嚇取財
    無罪部分）未詳予審究，遽為被告甲○○無罪之諭知，容有未
    洽，檢察官上訴指摘原判決此部分不當，為有理由，應由本
    院將原判決此部分予以撤銷改判。爰審酌被告甲○○因貪圖不
    法利益，基於恐嚇取財之犯意，以監聽程式所錄得之上開錄
    音檔案，對告訴人施以恫嚇而得財5萬元之犯罪動機、目的
    及犯罪手段，而被告甲○○就此部分始終否認犯行，迄今未與
    告訴人達成和解，並其前無犯罪科刑紀錄之素行（品行），
    有本院被告前案紀錄表在卷可查，並告訴人所受之損害，兼
    衡被告甲○○為高中肄業（見原審審易卷第27頁）之智識程度
    ，已婚、育有2位未成年子女、目前從事超商店員之家庭經
    濟狀況等一切情狀，量處如主文第二項所示之刑，併諭知易
    科罰金之折算標準。
(二)原審基於同一證據，認被告乙○○、甲○○本判決事實欄一(二)
    載之罪（即原判決有罪部分），事證明確予以論處。審酌被
    告等因貪圖不法利益，共同以告訴人之私密照片對告訴人恐
    嚇取財，使告訴人心生畏懼之犯罪動機、目的及犯罪手段，
    及被告等始終否認此部分犯行，迄今未與告訴人達成和解，
    惟考量被告等無犯罪科刑紀錄之素行（品行），有本院被告
    前案紀錄表在卷可參，並斟酌告訴人所受之損害，被告等參
    與本案犯罪之程度，兼衡被告乙○○高職肄業（見原審審易卷
    第23頁）之智識程度、從事烤漆行業、月收入3萬餘元，被
    告甲○○為高中肄業之智識程度、職業為超商店員、月收入約
    3萬元等一切情狀，就被告乙○○、甲○○分別量處有期徒刑4月
    ，並均諭知易科罰金之折算標準等旨，經核原判決就此部分
    認事用法俱無違誤，量刑亦稱妥適。檢察官上訴指摘原判決
    就此部分量刑太輕云云，惟按量刑輕重，係屬事實審法院得
    依職權自由裁量之事項，苟其量刑已以行為人之責任為基礎
    ，並斟酌刑法第57條各款所列情狀，而未逾越法定刑度或有
    濫用權限情事，即不得任意指為違法（最高法院75年台上字
    第7033號裁判先例、98年度台上字第5002號判決意旨參照）
    。本件原判決就被告乙○○、甲○○此部分之罪量刑時，已就刑
    法第57條各款事由詳為審酌並敘明理由，既未逾越法定刑度
    ，亦無濫用自由裁量之權限，原審就被告等所犯此部分之罪
    ，所量處之刑尚屬適法，無違比例原則，並無顯然失出或有
    失衡平之情，要難指為違法，檢察官提起上訴，就此部分徒
    憑己見，就原審量刑之適法職權行使恣意指摘，顯不足取，
    是檢察官此部分上訴，核無理由，應予駁回。
四、沒收部分：
　　按「犯罪所得，屬於犯罪行為人者，沒收之。但有特別規定
    者，依其規定。」、「前二項之沒收，於全部或一部不能沒
    收或不宜執行沒收時，追徵其價額。」，刑法第38條之1第1
    項、第3項定有明文。查：告訴人因受被告甲○○以安裝監聽
    程式取得之錄音檔為由加以恫嚇，而心生畏懼，乃依被告甲
    ○○之指示如附表所示分次匯款合計5萬元，此據告訴人迭次
    指訴明確，並經被告甲○○承認屬實，該款項乃被告甲○○犯此
    罪之犯罪所得，此款雖未扣案，惟仍不容其保有之，復無刑
    法第38條之2第2項過苛調節條款所定得不宣告或酌減之情形
    ，爰依刑法第38條之1第1項前段規定，對被告甲○○沒收，並
    依同條第3項規定，於全部或一部不能沒收或不宜執行沒收
    時，追徵其價額。
五、被告甲○○就前開撤銷改判部分與上訴駁回部分所處之刑， 
    衡酌被告甲○○對同一被害人，以類似手法，一再犯相同之罪
    （一為既遂、一為未遂），並考量其所犯數罪反應出之人格
    特性，及罪刑相當原則等，定其應執行刑如主文第四項所示
    之刑，併諭知易科罰金之折算標準。
乙、無罪部分：
一、公訴意旨略以：被告乙○○與甲○○（改判有罪，詳事實欄一、
    (一)所載，以下逕稱其姓名）共同意圖為自己不法之所有，
    基於恐嚇取財之犯意聯絡，先由甲○○在被告乙○○手機內安裝
    監聽程式，錄得被告乙○○與告訴人交往對話，復由被告乙○○
    於106年1月10日前某日，向告訴人恫稱：「甲○○要妳給她5
    萬元，不然甲○○要將我與妳的錄音檔公佈出來給妳家人知道
    」等語，致告訴人心生畏懼，於如附表所示時間，操作自動
    櫃員機轉帳如附表所示金額款項至甲○○指定帳戶內。因認被
    告乙○○涉犯刑法第346條第1項之恐嚇取財罪嫌等語。
二、按檢察官就被告犯罪事實，應負舉證責任，並指出證明之方
    法；又犯罪事實應依證據認定之，無證據不得認定犯罪事實
    ；不能證明被告犯罪者，應諭知無罪之判決，刑事訴訟法第
    161條第1項、第154條第2項、第301條第1項分別定有明文。
    申言之，犯罪事實之認定應憑證據，如未能發現相當證據，
    或證據不足以證明，自不能以推測或擬制之方法，作為裁判
    基礎；且認定犯罪事實所憑之證據，雖不以直接證據為限，
    間接證據亦包括在內，然而無論直接證據或間接證據，其為
    訴訟上之證明，須於通常一般之人均不致有所懷疑，而得確
    信其為真實之程度者，始得據為有罪之認定，倘其證明尚未
    達到此一程度，而有合理之懷疑存在而無從使事實審法院得
    有罪之確信時，即應由法院為諭知被告無罪之判決，最高法
    院40年台上字第86號、76年台上字第4986號裁判先例意旨可
    資參照。又告訴人之告訴，係以使被告受刑事追訴為目的，
    是其陳述是否與事實相符，仍應調查其他證據以資審認；換
    言之，被害人與一般證人不同，其與被告處於相反之立場，
    其陳述之目的，在使被告受刑事訴追處罰，內容未必完全真
    實，證明力自較一般證人之陳述薄弱。故被害人縱立於證人
    地位而為指證及陳述，且其指證、陳述無瑕疵可指，仍不得
    作為有罪判決之唯一證據，應調查其他證據以察其是否與事
    實相符，亦即仍須有補強證據以擔保其指證、陳述之真實性
    ，始得採為斷罪之依據（最高法院52年台上字第1300號裁判
    先例、94年度台上字第3326號判決參照）。
三、公訴意旨認被告乙○○涉犯上開恐嚇取財罪嫌，無非係以：被
    告乙○○與甲○○於警詢及偵查中之供述、證人即告訴人之證述
    、告訴人匯款至甲○○指定銀行帳戶之存摺明細等為其主要論
    據。訊據被告乙○○固承認其與告訴人之對話錄音檔曾為甲○○
    所取得，且甲○○嗣後有與告訴人談論此事之事實，惟堅持否
    認有何共同恐嚇取財之犯行，辯稱：我沒有跟告訴人講起訴
    書所載的話，這個過程都是甲○○在跟告訴人談，我沒有參與
    等語。
四、經查：
(一)甲○○在被告乙○○手機內安裝監聽程式，錄得被告乙○○與告訴
    人交往之對話，甲○○曾與告訴人商談此事，告訴人嗣後操作
    自動櫃員機，轉帳如附表所示金額款項至甲○○指定帳戶之事
    實，業據被告乙○○及甲○○於原審審理中一致承認（見原審易
    字卷〈以下稱原審卷〉第67頁），核與告訴人於偵訊中之指訴
    相符（見偵字第28213號卷第72頁），復有告訴人提出之玉
    山銀行存摺影本1紙附卷可查（見偵字第28213號卷第83頁）
    ，是此部分事實，首堪認定，
(二)告訴人於偵訊中固證稱：甲○○認為乙○○有做出不對的地方，
    所以有裝設手機APP監聽系統到乙○○的手機內，監聽到我跟
    乙○○的對話，對話中有講到如果我要找乙○○我會自己去找乙
    ○○，所以甲○○誤認我跟乙○○有出軌行為，甲○○用LINE跟我聯
    絡，要我找家人出來講，當時我不願意，甲○○就說不然拿錢
    出來解決，要我給錢，他才要把錄音檔刪除，我怕引起家庭
    糾紛，就同意以分期轉帳方式轉帳到甲○○指定的郵局戶頭等
    語（見偵字第28213號卷第72頁），另觀諸告訴人前開證述
    ，其均證稱本案係甲○○與其以LINE通訊軟體直接商談此事，
    被告乙○○並未參與，足認被告乙○○前開所辯，尚非無據，實
    難認被告乙○○有何恐嚇取財之犯行。　　
五、綜上所述，被告乙○○是否有對告訴人施以惡害之通知乙節既
    有疑問，依檢察官所提出之各項證據，尚無法達於通常一般
    之人均不致有所懷疑，而得確信其為真實之程度，亦即尚有
    合理之懷疑存在，而不足認定被告乙○○涉有公訴意旨所載之
    犯行，即屬不能證明被告乙○○此部分犯罪，原審就此部分為
    被告乙○○無罪判決，並無不當。檢察官上訴，並未提出新證
    據，猶執陳詞，指摘原審之無罪判決不當，核無理由，應予
    駁回。
據上論斷，應依刑事訴訟法第368條、第369條第1項前段、第364
條、第299條第1項前段，刑法第346條第1項、第41條第1項前段
，刑法施行法第1條之1第1項，判決如主文。
本案經檢察官鄭淑壬提起公訴，檢察官吳姿函提起上訴，檢察官
孫治遠到庭執行職務。
中　　華　　民　　國　　109 　年　　6 　　月　　30　　日
　                刑事第二十一庭審判長法　官　許宗和
　                                    法　官　黃玉婷
　                                    法　官　黃惠敏
以上正本證明與原本無異。
關於被告甲○○改判有罪部分，檢察官及被告甲○○如不服本判決應
於收受送達後20日內向本院提出上訴書狀，其未敘述上訴之理由
者並得於提起上訴後20日內向本院補提理由書（均須按他造當事
人之人數附繕本）「切勿逕送上級法院」。
其餘部分不得上訴。
                                      書記官　吳錫欽
中　　華　　民　　國　　109 　年　　7 　　月　　2 　　日
附錄：本案論罪科刑法條全文　　　　　　　　
中華民國刑法第346條
意圖為自己或第三人不法之所有，以恐嚇使人將本人或第三人之
物交付者，處6月以上5年以下有期徒刑，得併科3萬元以下罰金
。
以前項方法得財產上不法之利益或使第三人得之者，亦同。
前二項之未遂犯罰之。
附表：
編號 日期 金額（新臺幣） 1 106年1月10日         8000元 2 106年1月25日    1萬8000元 3 106年2月10日      8000元 4 106年3月10日      8000元 5 106年4月10日    8000元 合計  5萬元